【裁判字號】    99,上易緝,2
【裁判日期】    990514
【裁判案由】    背信
【裁判全文】
臺灣高等法院刑事判決                 99年度上易緝字第2號
上  訴  人  臺灣桃園地方法院檢察署檢察官
被      告  甲○○
上列上訴人因被告背信案件，不服臺灣桃園地方法院87年度易字
第3689號，中華民國88年12月31日第一審判決（起訴案號：臺灣
桃園地方法院檢察署87年度偵字第17272號），提起上訴，本院
判決如下：
    主  文
原判決撤銷。
本件免訴。
    理  由
一、公訴意旨：被告甲○○曾因侵占案件，經臺灣嘉義地方法院
    判處有期徒刑6月，緩刑3月確定，詎猶不知悔改，於民國84
    年8月28日，在桃園縣境內，與辛平國、譚長文、喻昭平成
    立隱名合夥契約，約定由甲○○出資新台幣（下同）300萬
    元，取得2小股股權，由辛平國、譚長文、喻昭平3人各出資
    50萬元共150萬元，取得1小股股權，交由甲○○以其名義，
    出名投資參與設於中壢市○○○路325號「合家福股份有限
    公司」（下稱合家福公司）為股東，並為4人間隱名合夥事
    務之營業執行，係為他人處理事務之人，竟意圖為自己不法
    之利益及損害辛平國等3人之利益，於84年9月11日，收訖辛
    平國等3人所交付之約定款項共150萬元後，擅自將之挪用，
    並未依約投資於合家福公司，而為違背其任務之行為，致委
    任人即辛平國、譚長文、喻昭平等人受有未能享有分配盈餘
    等股東權之損害，因認被告甲○○涉犯刑法第342條之背信
    罪嫌等語。
二、按行為後法律有變更者，適用行為時之法律，但行為後之法
    律有利於行為人者，適用最有利於行為人之法律，94年2月2
    日修正公布，95年7月1日施行之刑法第2條第1項定有明文。
    查修正前刑法第80條第1項第2款、第2項關於追訴權之時效
    期間規定：「追訴權，因左列期間內不行使而消滅：…二3
    年以上10年未滿有期徒刑者，10年。」、「前項期間自犯罪
    成立之日起算。但犯罪行為有連續或繼續之狀態者，自行為
    終了之日起算。」修正後刑法第80條第1項第2款、第2項則
    規定：「追訴權，因下列期間內未起訴而消滅：…二犯最重
    本刑為3年以上10年未滿有期徒刑之罪者，20年。」、「前
    項期間自犯罪成立之日起算。但犯罪行為有繼續之狀態者，
    自行為終了之日起算。」修正後刑法所定追訴權時效期間較
    長，對行為人不利，比較結果以修正前刑法第80條較有利於
    行為人，應依刑法第2條第1項規定適用修正前刑法之規定。
    又現行刑法第2條第1項規定「行為後法律有變更者，適用行
    為時之法律。但行為後之法律有利於行為人者，適用最有利
    於行為人之法律。」即行為後法律有變更者，應為「從舊從
    輕」之比較，針對刑法修正變更之部分，自應就有利或不利
    於被告之一切相關情狀，綜其全部罪刑之結果而為比較，以
    定其應適用之法律，且一經定其應適用之法律後，即需整體
    適用之，除法有明文外，不得任意割裂適用。次按案件時效
    已完成者，應諭知免訴之判決，且得不經言詞辯論為之，刑
    事訴訟法第302條第2款、第307條分別定有明文。本件被告
    甲○○被訴於84年9月11日涉犯行為時即修正前刑法第342條
    之背信罪嫌（修正後刑法第342條並未較為有利），該罪法
    定之最高本刑為5年以下有期徒刑，屬修正前刑法第80條第1
    項第2款，3年以上10年未滿有期徒刑之罪，其追訴權時效期
    間為10年，再加計追訴權時效停止原因視為消滅之1/4期間
    ，其追訴權時效期間應為「12年6月」，自84年9月11日犯罪
    成立之日開始計算時效。而本案檢察官於87年11月13日開始
    偵查，同年11月30日提起公訴，同年12月18日繫屬原審，原
    審於88年12月31日判決後，檢察官於89年1月31日提起上訴
    ，89年3月14日繫屬本院，嗣因被告逃匿，經本院於89年8月
    17日發佈通緝，前後共「1年9月4日」，因已在偵查、審判
    程序進行中，追訴權並無不行使之情形，不生時效進行之問
    題（最高法院82年度第10次刑事庭會議決議及司法院釋字第
    123、138號解釋意旨參照）。又檢察官自87年11月30日起訴
    至87年12月18日案件繫屬於原審之期間計「18日」，另原審
    於88年12月31日判決至89年3月14日案件繫屬於第二審之期
    間計「3月又14日」。是本案追訴權時效業於98年8月13日完
    成（即84年9月11日，加上「12年6月」，再加上「1年9月又
    4日」，減「18日」，再減「3月又14日」），揆諸前揭說明
    ，自應為免訴之諭知。原審諭知無罪之判決，尚有未合。檢
    察官上訴意旨指摘原判決諭知被告無罪不當，雖無理由，但
    原判決既有上開可議，自應由本院將原判決撤銷，改諭知本
    件免訴之判決，並不經言詞辯論為之。
據上論斷，應依刑事訴訟法第369條第1項前段、第364條、第302
條第2款、第307條，判決如主文
中    華    民    國    99    年    5     月    14    日
                  刑事第七庭  審判長法  官  宋明蒼
                                    法  官  趙功恆
                                    法  官  楊智勝
以上正本證明與原本無異。
不得上訴。
                                    書記官  林桂玉
中    華    民    國    99    年    5     月    18    日

司法院資訊處製作；財團法人民間司法改革基金會備份。
